【裁判字號】    95,台上,5640
【裁判日期】    951019
【裁判案由】    違反毒品危害防制條例
【裁判全文】
最高法院刑事判決            九十五年度台上字第五六四０號
上  訴  人  甲○○
選任辯護人  劉新安律師
上  訴  人  乙○○
上列上訴人等因違反毒品危害防制條例案件，不服台灣高等法院
高雄分院中華民國九十五年七月六日第二審判決（九十五年度上
重訴字第一一號，起訴案號：台灣高雄地方法院檢察署九十四年
度偵字第一八二五六、二０五一六、二一六七六號），提起上訴
，本院判決如下：
    主  文
上訴駁回。
    理  由
本件原判決認定上訴人甲○○、乙○○及綽號「大頭」姓名年籍
均不詳之成年男子，均明知海洛因係公告列管之第一級毒品，不
得非法持有、運輸及販賣。甲○○竟基於意圖販賣海洛因營利之
犯意，欲向綽號「大頭」者販入第一級毒品海洛因，以出售牟利
，乃於民國九十四年八月二十四日，以新台幣（下同）一百十萬
元向「大頭」購買海洛因磚一塊，並約定翌日中午前交貨。「大
頭」即於九十四年八月二十五日二時三十四分許以電話聯繫乙○
○，於同日中午在高雄市苓雅區○○○路一七五巷六弄巷口見面
，囑將海洛因交予甲○○，乙○○亦明知「大頭」託交之物品為
海洛因，而與「大頭」共同意圖營利，基於運輸、販賣毒品海洛
因之犯意聯絡，先由「大頭」約甲○○於當日中午在高雄市○○
○○道見面，以便進行毒品交易，甲○○即駕駛其不知情母親所
有之７８２８－ＪＢ號自用小客車由苗栗（公訴人誤為嘉義）來
高雄取貨。乙○○則駕駛其所有之Ｂ５－０８１５號自用小客車
，攜帶海洛因磚一塊（毛重三六八．五公克），在前開中正一路
一七五巷六弄巷口等候；甲○○於當日十二時四十六分許在中正
交流道與綽號「大頭」會面，再由「大頭」帶至上開巷口與乙○
○會合。因甲○○要求測試純度及分裝，乃乘坐乙○○之自用小
客車，至乙○○租住之高雄縣鳳山市○○路三七０號三樓之二二
房間，由乙○○以其所有之鐵鎚將該海洛因磚敲碎，並分裝成如
附表一編號一至編號九之九大袋及同附表編號十之一小袋（內裝
二小袋，連同九大袋合計淨重三四三．七０公克，純度一四．二
三％，純質淨重四八．九一公克，空包裝重三四．０四公克）交
予甲○○，甲○○則將九大袋毒品藏放於其所有之ＧＵＣＣＩ牌
手提袋內，另一小袋則藏放胸罩內。再坐乙○○駕駛Ｂ５－０８
１５號之自用小客車返回中正一路一七五巷六弄巷口時，為行政
院海巡署南部巡防局高雄市機動查緝隊（下稱高雄市機動查緝隊
）與高雄縣政府警察局所組成之專案小組成員當場查獲，並在甲
○○身上、手提袋內扣得如附表一所示之海洛因，另於甲○○身
上及乙○○駕駛之Ｂ５－０８１５號之自用小客車內扣得如附表
二所示之物。八月二十六日上午十一時三十分許，又在乙○○之
租住處，查獲如附表三所示之物等情，係依憑甲○○警詢及審理
中供明：其於九十四年八月二十四日以行動電話向「大頭」買入
毒品，並約妥翌日（二十五日）交貨，而於翌日十二時四十六分
許到達高雄市○○○○道，經由「大頭」之引導至高雄市苓雅區
○○○路一七五巷六弄巷口，換乘乙○○之Ｂ５－０８１５號自
用小客車至某一個地方（地名不清楚）拿毒品，用夾鏈帶包裝總
共九包，乙○○還給我一小包海洛因毒品及玻璃球管，以供吸食
等語；復有卷附監聽譯文可按，其中九十四年八月二十五日十三
時二十八分許之對話中，「大頭」稱：你不要給人家弄得太散。
甲○○稱：不會啦！……我弄我所需要的東西而已……。「大頭
」稱：看看就好……還得試啊。甲○○稱：電話中別說那麼多…
…九十四年八月二十五日十三時五十四分許之對話，「大頭」稱
：還未好啊。乙○○稱：還在試……。「大頭」稱：等下看怎樣
打給我……。九十四年八月二十五日十四時十五分許之對話，「
大頭」稱：怎弄那麼久？乙○○稱：防空演習啊……她就分九個
……。「大頭」稱：可以嗎？乙○○稱：嗯。「大頭」稱：可以
的話就打電話跟我說一下啊……。甲○○稱：就是可以我才分裝
下去啊……等語。乙○○於警詢及審理中亦坦承：其依綽號「大
頭」之人之指示，搭載甲○○至其租處交貨，海洛因磚是「大頭
」在高雄市苓雅區○○○路一七五巷六弄巷口所交付以轉交甲○
○，甲○○要求將海洛因磚敲碎等語，並有扣案之白粉九大袋、
一小袋《內含二小袋》，上開扣押之白粉確為海洛因（驗餘合計
淨重三四三．七０公克，純度一四．二三％，純質淨重四八．九
一公克，空包裝重三四．０四公克），有法務部調查局九十四年
十一月八日調科壹字第２２００２１３２９號鑑定通知書可稽，
事證明確，為其所憑之證據及其認定之理由。並以甲○○所辯：
皮包內九大袋海洛因是乙○○暫時寄放的，到下車之處，乙○○
才要轉交「大頭」，其有吸食海洛因習慣，所購買二萬元海洛因
是要供己吸食。乙○○所辯：「大頭」交付海洛因時，未告以該
物品為海洛因，直到甲○○拿出來時才知道，也不知「大頭」是
在賣毒品云云，如何不足採信，於理由中詳加說明與指駁。按所
謂運輸，係指本於運輸意思而搬運輸送而言，倘有此意圖，一有
搬運輸送之行為，犯罪即告成立，不以運抵目的地為要件。且不
以兩地間毒品直接搬運輸送移轉為限，其以迂迴、輾轉方法，利
用不相同之運輸工具、方法，將特定之毒品移轉運送至終極目的
地者，其各階段之運送行為，均不失為運輸。核甲○○、乙○○
所為，均犯毒品危害防制條例第四條第一項之運輸第一級毒品罪
及販賣第一級毒品罪。上訴人等運輸海洛因旨在販賣，其運輸與
販賣行為之間，有方法、目的之牽連犯關係，應依修正前之刑法
第五十五條規定從一重之販賣第一級毒品罪論處。乙○○與「大
頭」，就販賣、運輸第一級毒品罪，有犯意之聯絡及行為之分擔
；甲○○就運輸第一級毒品部分，與乙○○及「大頭」之間，亦
具犯意之聯絡及行為之分擔，均為共同正犯。上訴人二人販賣前
後持有第一級毒品之低度行為應為販賣之高度行為所吸收，不另
論罪。並說明上訴人行為後，刑法於九十四年二月二日修正公布
，刪除關於牽連犯之規定，自九十五年七月一日施行，經比較新
舊法之結果，以行為時之法律為有利於行為人，依刑法第二條第
一項之規定，應適用修正前刑法第五十五條牽連犯之規定，從一
重之販賣第一級毒品罪處斷（依修正後刑法第二條第一項之規定
，係以適用行為時法為原則，故第一審法院就牽連犯部分雖未及
比較適用，然上訴後經比較新舊法結果，行為後之法律並非較有
利於行為人，仍應適用行為時法，則第一審判決適用行為時法第
五十五條關於牽連犯之規定處斷，即無不當，自不構成撤銷之事
由）。因認第一審法院引用毒品危害防制條例第四條第一項，刑
法第十一條、第二十八條、第三十七條第一項，修正前刑法第五
十五條之規定，論處甲○○販賣第一級毒品罪，乙○○共同販賣
第一級毒品罪，並審酌上訴人二人正值青壯年，不知潔身自愛，
為牟利鋌而走險，且販賣運輸之數量非少，危害非小及其智識程
度，犯後未能完全坦承犯行，態度非佳等一切情狀，均量處無期
徒刑，並宣告褫奪公權終身。扣案之海洛因十一袋（含甲○○手
提包內之九大袋及胸罩內之一小袋《內有二小袋》，驗餘合計淨
重三四三．七０公克，純度一四．二三％，純質淨重四八．九一
公克），應依毒品危害防制條例第十八條第一項前段規定宣告沒
收銷燬，鑑驗耗用之海洛因已滅失，故不另為沒收銷燬之諭知。
包裝海洛因之包裝袋（重三四．０四公克，業經鑑定機關就之與
內裝之海洛因分別鑑析其重量，與扣案之海洛因並無不可分離之
關係、ＧＵＣＣＩ牌手提袋一只及ＮＯＫＩＡ牌行動電話（序號
：000000000000000，不含ＳＩＭ卡）一支，為
甲○○所有，係其販入及運輸毒品所用之物，應依同條例第十九
條第一項之規定予以沒收；扣案之鐵鎚一支、ＡＮＹＣＡＬＬ牌
之行動電話（序號：00000000000000，不含ＳＩ
Ｍ卡）一支、Ｂ５－０８１５號自用小客車乙輛，為乙○○所有
，業據其供陳在卷，且係其販賣、運輸毒品時供分裝、聯絡交易
及運送毒品之用，應依同條項之規定宣告沒收；上開行動電話之
ＳＩＭ卡，係用戶向電信公司所租用，非用戶所有，其餘之物品
或非上訴人所有，或與本案之犯罪無涉，均無宣告沒收之必要。
至「大頭」者販賣海洛因所得價金，因甲○○尚未支付，自亦無
庸對之宣告沒收，為無不合，予以維持，並駁回上訴人等在第二
審之上訴，其採證認事用法，於法均無違誤。乙○○上訴意旨略
以：其只負責將毒品交予甲○○，未曾參與販賣行為之分擔，上
訴人為此曾於原審請求傳訊「大頭」之楊溪澤，原審未加調查，
亦未說明不予傳訊之理由，自有調查職責未盡，及理由不備之違
誤。甲○○上訴意旨略以：(一)原審認定上訴人確以一百十萬元之
價格購買海洛因磚一塊，但上訴人於警詢中係供明其以一百十萬
至一百二十萬元之價格購入，且監聽譯文亦無顯示有以一百十萬
元買賣之合意；是原審認定其以一百十萬元買入毒品，即失所依
據。(二)上訴人只購買二萬元之海洛因，上訴人如係購買整塊海洛
因磚，何待將海洛因磚敲碎等情，監聽譯文亦顯示：「大頭」稱
：不要將東西（指毒品）弄得太散。上訴人對以「我弄我所需要
的東西而已」等語，顯見上訴人為零星購買，上訴人於對話時不
知已遭監聽錄音，應無作假之情，原審未敘明上開對話內容不足
採信之理由，併有可議。(三)上訴人於九十四年八月二十六日之警
詢中問：乙○○拿這九包海洛因毒品是不是賣給你的？除了這些
毒品外，是否還有其他毒品給你？答：是。有給我一小包海洛因
及玻璃球管，以供食用等語，上開陳述有欠明確，上訴人之選任
辯護人曾請求勘驗警詢錄音帶，原審未加調查，亦未說明不予調
查之理由，併有可議。(四)購買毒品之前必先測試滿意始有買賣之
合意，此觀監聽譯文中有「測試」、「可以的話就打電話給我」
之語自明，是本件雙方僅止於測試階段，僅屬預備階段，無運輸
之犯意云云。按共同實施犯罪行為，在合同意思範圍內，相互利
用他人之行為，以達其犯罪之目的，原不必每一階段均參與，只
須分擔犯罪行為之一部，即應對於全部所發生之結果共同負責，
倘犯罪結果係因共犯之合同犯罪行為所致者，無論出於何人所加
諸，共犯之間應同負全部之罪責，本件甲○○、乙○○及綽號「
大頭」者以自己犯罪之意思，由甲○○，向「大頭」購買海洛因
磚一塊之後，由「大頭」指示乙○○於翌日中午時分攜帶海洛因
磚一塊，在高雄市苓雅區○○○路一七五巷六弄巷口與甲○○會
合，並搭載甲○○至其高雄縣鳳山市之租住處將海洛因磚敲碎、
分裝後，交予甲○○將之藏放於其所有之ＧＵＣＣＩ牌手提袋內
，一小袋則藏放胸罩內，而於返回中正一路一七五巷六弄巷口時
，為警查獲等情，係依憑上訴人等人之自白，並有監聽譯文，扣
案之毒品、空包裝袋、ＮＯＫＩＡ牌行動電話、ＧＵＣＣＩ牌手
提袋一只、汽車一輛等證據，本於推理之作用，確信其為真實之
程度，而為有罪之認定，此乃事實審法院採證認事職權之適法行
使，所為之判斷，尚無悖乎經驗法則及論理法則，自不得指為違
法。又查甲○○於警詢中已供明以一百十萬元之價格購買海洛因
磚一塊，該海洛因是「大頭」者所出賣，手提包內之海洛因是乙
○○所交付等語（見警卷二第五頁、卷一第十五頁），是甲○○
並非零星購買，其一次購入一百十萬元之海洛因磚一塊，數量非
少，顯非供己吸用，益見其販入時即具營利之意圖，而該當於販
賣第一級毒品罪。乙○○除將毒品由高雄市帶至其租住處，並將
之敲碎，交予甲○○，上訴人二人與「大頭」之間，除有運輸之
犯行外，乙○○並已分擔販賣之交付行為，自應就販賣、運輸行
為共同負責，原判決以共同正犯論擬，自屬正當合法。上訴人等
置原審上開明確論斷於不顧，徒就原審證據取捨之職權行使，任
憑己見，或就同一證據資料為相異之評價，或就與判決主旨無影
響之事證，重為事實上之爭辯，均無可取。其他上訴理由所指，
核與判決之結果不生影響，原審未加調查，亦難指為違法。是本
件上訴人等之上訴為無理由，應予以駁回。
據上論結，應依刑事訴訟法第三百九十六條第一項，判決如主文
。
中    華    民    國  九十五  年    十    月   十九   日
                      最高法院刑事第五庭
                          審判長法官  莊  登  照
                                法官  洪  明  輝
                                法官  黃  一  鑫
                                法官  林  秀  夫
                                法官  徐  昌  錦
      本件正本證明與原本無異
                                      書  記  官
中    華    民    國  九十五  年    十    月  二十三  日
                                                      Ｅ
附錄本案論罪科刑法條
毒品危害防制條例第四條第一項
製造、運輸、販賣第一級毒品者，處死刑、無期徒刑。處無期徒
刑者，得併科新台幣一千萬元以下罰金。
附表一：
  ┌───┬───────┬─────┬────────┐
  │編 號 │名 稱         │數  量    │備   註         │
  ├───┼───────┼─────┼────────┤
  │1     │第一級毒品海洛│編號1 至編│於甲○○所有之GU│
  │      │因1 袋        │號10，驗餘│CCI手提袋內查獲 │
  │      │（毛重40.9公克│合計淨重  │                │
  │      │）            │343.70公克│                │
  │      │              │，純度    │                │
  │      │              │14.23 ％，│                │
  │      │              │純質淨重  │                │
  │      │              │48.91 公克│                │
  │      │              │          │                │
  ├───┼───────┼─────┼────────┤
  │2     │同上（毛重41公│同上      │同上            │
  │      │克）          │          │                │
  ├───┼───────┼─────┼────────┤
  │3     │同上          │同上      │同上            │
  │      │（毛重40.9公  │          │                │
  │      │克）          │          │                │
  ├───┼───────┼─────┼────────┤
  │4     │同上          │同上      │同上            │
  │      │（毛重40.9公克│          │                │
  │      │）            │          │                │
  ├───┼───────┼─────┼────────┤
  │5     │同上          │同上      │同上            │
  │      │（毛重40.9公  │          │                │
  │      │克）          │          │                │
  ├───┼───────┼─────┼────────┤
  │6     │同上（毛重41公│同上      │同上            │
  │      │克）          │          │                │
  ├───┼───────┼─────┼────────┤
  │7     │同上          │同上      │同上            │
  │      │（毛重40.9公克│          │                │
  │      │）            │          │                │
  ├───┼───────┼─────┼────────┤
  │8     │同上（毛重41公│同上      │同上            │
  │      │克）          │          │                │
  │      │              │          │                │
  ├───┼───────┼─────┼────────┤
  │9     │同上（毛重41公│同上      │同上            │
  │      │克）          │          │                │
  │      │              │          │                │
  ├───┼───────┼─────┼────────┤
  │10    │同上（內含2 小│同上      │藏放甲○○之胸罩│
  │      │袋，毛重8.5 公│          │內              │
  │      │克）          │          │                │
  └───┴───────┴─────┴────────┘
  附表二：
  ┌───┬───────┬─────┬────────┐
  │編 號 │名稱          │數量      │備註            │
  │      │              │          │                │
  ├───┼───────┼─────┼────────┤
  │1     │紅色NOKIA牌之 │1支       │甲○○所有      │
  │      │行動電話 ( 門 │          │                │
  │      │號0000000000號│          │                │
  │      │，序號00000000│          │                │
  │      │0000000號)    │          │                │
  ├───┼───────┼─────┼────────┤
  │2     │水藍色NOKIA牌 │1支       │同上            │
  │      │之行動電話 (門│          │                │
  │      │號0000000000號│          │                │
  │      │，序號00000000│          │                │
  │      │0000000號)    │          │                │
  ├───┼───────┼─────┼────────┤
  │3     │藍色NOKIA牌之 │1支       │同上            │
  │      │行動電話 (門號│          │（不含SIM 卡，依│
  │      │0000000000號，│          │毒品危害防制條例│
  │      │序號0000000000│          │第19條第1 項規定│
  │      │51550號)      │          │宣告沒收）      │
  ├───┼───────┼─────┼────────┤
  │4     │玻璃製吸食器  │1個       │藏放甲○○之胸罩│
  │      │              │          │內              │
  ├───┼───────┼─────┼────────┤
  │5     │第一級毒品海洛│毛重2公克 │於乙○○所駕駛之│
  │      │因1包         │          │B5-0815 號自用小│
  │      │              │          │客車底盤，用鐵盒│
  │      │              │          │及黑色橡皮袋包裝│
  │      │              │          │，並以強力磁鐵吸│
  │      │              │          │附著。          │
  ├───┼───────┼─────┼────────┤
  │6     │同上          │毛重4公克 │同上            │
  ├───┼───────┼─────┼────────┤
  │7     │同上          │毛重1公克 │同上            │
  ├───┼───────┼─────┼────────┤
  │8     │同上          │毛重0.1公 │同上            │
  │      │              │克        │                │
  ├───┼───────┼─────┼────────┤
  │9     │第二級毒品甲基│毛重0.9公 │同上            │
  │      │安非他命一包  │克        │                │
  ├───┼───────┼─────┼────────┤
  │10    │鐵盒          │1個       │同上            │
  ├───┼───────┼─────┼────────┤
  │11    │黑色橡皮袋    │1個       │同上            │
  ├───┼───────┼─────┼────────┤
  │12    │磁鐵          │1個       │同上            │
  ├───┼───────┼─────┼────────┤
  │13    │銀紅色SAGM牌之│1支       │非乙○○所有    │
  │      │行動電話 (門號│          │                │
  │      │0000000000號，│          │                │
  │      │序號0000000000│          │                │
  │      │9882-0號)     │          │                │
  ├───┼───────┼─────┼────────┤
  │14    │ANYCALL牌之行 │          │乙○○所有（不含│
  │      │動電話 (門號  │          │SIM 卡，依毒品危│
  │      │0000000000號，│          │害防制條例第19條│
  │      │序號0000000000│          │第1 項規定宣告沒│
  │      │616-7號)      │          │收）            │
  │      │              │          │                │
  ├───┼───────┼─────┼────────┤
  │15    │NOKIA牌行動電 │ 1支      │非乙○○所有    │
  │      │話 (門號095564│          │                │
  │      │5080號)       │          │                │
  ├───┼───────┼─────┼────────┤
  │16    │綠色NOKIA牌之 │ 1支      │同上            │
  │      │行動電話 (門號│          │                │
  │      │0000000000號，│          │                │
  │      │序號0000000000│          │                │
  │      │78886號)      │          │                │
  ├───┼───────┼─────┼────────┤
  │17    │黑色NOKIA牌之 │ 1支      │同上            │
  │      │行動電話 (門號│          │                │
  │      │0000000000號，│          │                │
  │      │序號0000000000│          │                │
  │      │82982號)      │          │                │
  └───┴───────┴─────┴────────┘
  附表三：
  ┌───┬───────┬─────┬────────┐
  │編 號 │名稱          │數量      │備註            │
  │      │              │          │                │
  ├───┼───────┼─────┼────────┤
  │1     │第一級毒品海洛│毛重3.25公│於乙○○所承租之│
  │      │因1包         │克        │高雄縣鳳山市五甲│
  │      │              │          │一路370號3樓之22│
  │      │              │          │房內查獲        │
  ├───┼───────┼─────┼────────┤
  │2     │第二級毒品甲基│共毛重4.7 │同上            │
  │      │安非他命1包 ( │公克      │                │
  │      │內含2小包)    │          │                │
  ├───┼───────┼─────┼────────┤
  │3     │鐵鎚          │1支       │同上（為乙○○所│
  │      │              │          │有，依毒品危害防│
  │      │              │          │制條例第19條第1 │
  │      │              │          │項規定宣告沒收）│
  ├───┼───────┼─────┼────────┤
  │4     │吸食器        │1組       │同上            │
  ├───┼───────┼─────┼────────┤
  │5     │針筒          │1包       │同上            │
  │      │              │          │                │
  ├───┼───────┼─────┼────────┤
  │6     │黑色手提包 (內│1個       │同上            │
  │      │含夾鏈袋一批) │          │                │
  ├───┼───────┼─────┼────────┤
  │7     │房屋租賃契約書│1本       │同上            │
  ├───┼───────┼─────┼────────┤
  │8     │電子磅秤      │1台       │同上            │
  │      │              │          │                │
  ├───┼───────┼─────┼────────┤
  │9     │鑰匙          │1串       │於乙○○身上查獲│
  │      │              │          │，為上開承租處之│
  │      │              │          │鑰匙            │
  └───┴───────┴─────┴────────┘


司法院資訊處製作；財團法人民間司法改革基金會備份。
